【裁判字號】    98,台上,2310
【裁判日期】    981210
【裁判案由】    損害賠償
【裁判全文】
最高法院民事裁定            九十八年度台上字第二三一○號
上   訴   人  乙○○
                      號2樓
訴 訟代理 人  吳玲華律師
被  上訴  人  甲○○
                      之4
兼法定代理人  丙○○
上列當事人間請求損害賠償事件，上訴人對於中華民國九十八年
六月三十日台灣高等法院第二審判決（九十七年度重上字第八一
號），提起上訴，本院裁定如下：
    主  文
上訴駁回。
第三審訴訟費用由上訴人負擔。
    理  由
按上訴第三審法院，非以原判決違背法令為理由，不得為之。又
提起上訴，上訴狀內應記載上訴理由，表明原判決所違背之法令
及其具體內容、依訴訟資料合於該違背法令之具體事實，同法第
四百六十七條、第四百七十條第二項第一、二款分別定有明文。
而依同法第四百六十九條規定，判決有該條所列各款情形之一者
，為當然違背法令。是當事人提起上訴，以同法第四百六十九條
規定之情形為上訴理由時，其上訴狀或理由書應表明該判決所違
背之法令條項，或有關判例、解釋字號，或成文法以外之習慣或
法理等及其具體內容，暨係依何訴訟資料合於該違背法令之具體
事實。如未依上述方法表明，或其所表明者與上開法條規定不合
時，即難認為已合法表明上訴理由，其上訴自非合法。本件上訴
人對於原判決提起上訴，雖以該判決有不備理由等違背法令為由
，惟核其上訴理由狀所載內容，仍屬就原審取捨證據、認定事實
之職權行使及其他與判決結果不生影響之理由，指摘其為不當，
並就原審所論斷：上訴人係受僱於第一審共同被告尊龍保全股份
有限公司（下稱尊龍公司）之保全人員，因被害人林宏煜（被上
訴人甲○○之父，被上訴人丙○○之夫）於民國九十五年七月八
日晚上，酒後進入上訴人看守工地，發生爭執，上訴人竟持鋼筋
鐵條毆打林宏煜頭、頸部等處，致其受有頭部鈍挫傷、腦出血等
傷害，延至同年月十二日，因而顱內出血與中樞神經衰竭死亡，
依法務部法醫研究所鑑定書暨該所九十八年五月八日函所載，堪
信林宏煜倘未飲酒過量，若無上訴人持鋼條毆打之行為，單以林
宏煜之血中酒精濃度284mg/dL，亦不致造成死亡結果，並以上訴
人為智慮健全之成年人，對林宏煜當時酩酊醉意，身體狀況非比
尋常，打鬥過程以質地堅硬之鋼筋鐵條攻擊頭、頸部，致生其死
亡結果，應有預見之可能性，且其所涉傷害致人於死罪，業經原
法院判處罪刑，上訴人不法行為與林宏煜之死亡結果間，確具有
相當因果關係，復認林宏煜與上訴人之過失責任比例各為五十％
，上訴人當就丙○○所受喪葬費、扶養費、慰撫金損害計新台幣
（下同）二百零一萬三千四百五十八元，及甲○○之扶養費、慰
撫金損害計五十四萬零二百六十五元各本息，與尊龍公司負侵權
行為之連帶賠償責任（尊龍公司未聲明上訴）等情，泛言謂為違
法，而非表明該判決所違背之法令及其具體內容，暨依訴訟資料
合於該違背法令之具體事實，難認其已合法表明上訴理由。依首
揭說明，應認其上訴為不合法。又上訴人固以被上訴人於第一審
訴狀僅指丙○○平均餘命三十六年、甲○○尚有五年始成年，並
以免稅額每年七萬四千元計算扶養費，迨至原審竟提出更正聲明
狀，改稱丙○○平均餘命三十九點三一年，甲○○尚有五點六六
年始成年，且以平均生活消費支出每年二十二萬八千元計算扶養
費，泛指有違當事人處分及適時提出主義云云，然被上訴人更正
聲明狀係於九十七年五月五日原法院行準備程序所提出，且該聲
明狀祇是就第一審已提出之攻擊方法及上訴後擴張聲明所為之補
充或更正，如不許其提出亦顯失公平，核與民事訴訟法第二百七
十六條及第四百四十七條規定無違，上訴人所指仍非具體表明該
判決所違背之法令及其事實內容，其上訴自非合法，附此敘明。
據上論結，本件上訴為不合法。依民事訴訟法第四百八十一條、
第四百四十四條第一項前段、第九十五條、第七十八條，裁定如
主文。
中    華    民    國  九十八  年   十二   月    十    日
                      最高法院民事第五庭
                          審判長法官  朱  建  男
                                法官  顏  南  全
                                法官  林  大  洋
                                法官  沈  方  維
                                法官  王  仁  貴
      本件正本證明與原本無異
                                      書  記  官
中    華    民    國  九十八  年   十二   月  二十三  日
                                                Ａ


司法院資訊處製作；財團法人民間司法改革基金會備份。
